【裁判字號】    97,訴,176
【裁判日期】    970806
【裁判案由】    違反毒品危害防制條例等
【裁判全文】
臺灣屏東地方法院刑事判決               97年度訴字第176號
公  訴  人  臺灣屏東地方法院檢察署檢察官
被      告  乙○○原名張銓鈞.
上列被告因違反毒品危害防制條例等案件，經檢察官提起公訴（
96年度偵字第6115號），嗣被告於本院準備程序進行中先就被訴
事實為有罪之陳述，本院告知被告簡式審判程序之旨，並聽取當
事人之意見後，裁定改由受命法官獨任依簡式審判程序審理，判
決如下：
    主  文
乙○○施用第一級毒品，處有期徒刑壹年陸月，減為有期徒刑玖
月；又服用毒品，不能安全駕駛動力交通工具而駕駛，處有期徒
刑肆月，減為有期徒刑貳月。應執行有期徒刑拾月。
    事  實
一、乙○○前因施用毒品案件，經臺灣高雄地方法院以94年度毒
    聲字第2861號裁定送觀察、勒戒，經評定有繼續施用毒品傾
    向，又經同法院以95年度毒聲字第267 號裁定令入戒治處所
    施以強制戒治，嗣因執行逾6 個月後，經評定無繼續強制戒
    治之必要，而於民國95年11月3 日釋放，並由臺灣高雄地方
    法院檢察署檢察官於95年11月10日以95年度戒毒偵字第419
    號為不起訴處分確定。詎仍未戒絕毒品，明知海洛因及甲基
    安非他命分別經公告列為毒品危害防制條例第2 條第2 項第
    1 、2 款之第一級、第二級毒品，不得非法持有、施用，竟
    仍基於施用第一級毒品海洛因及第二級毒品甲基安非他命之
    犯意，於96年3 月13日晚上不詳時間，在其位於屏東縣牡丹
    鄉○○村○○路50之1 號之居所內，以將海洛因及甲基安非
    他命一起置入玻璃球吸食器內，以火燒烤成煙霧吸食之方式
    ，施用第一級毒品海洛因及第二級毒品甲基安非他命1 次；
    又其明知其施用毒品後，駕駛動力交通工具之操控能力降低
    ，已不能為安全之駕駛，猶於96年3 月17日下午3 時許，自
    其上開居所，騎乘車牌號碼PL9 —120 號重型機車上路，嗣
    行駛至台1 線枋山段北上車道456.6 公里處時，因注意力減
    退，自後撞上前方慢車道上張萬豐所停放之車牌號碼3361—
    SM自小客車，當場人車倒地受傷，而被救護車送往屏東縣枋
    寮醫院急救，警員甲○○獲報到場後，前往枋寮醫院，見乙○○任憑傷口流血、堅拒接受治療，且在醫院內情緒失控、
    大聲謾罵，察覺有異，遂委託枋寮醫院急診室護理人員丙○○採集其血液檢測是否有毒品反應，楊靜萍替乙○○抽血後
    ，將血液檢體送至檢驗室，因檢驗師戊○○表示須採取尿液
    鑑定，丙○○乃於同日下午6 時30分許，採集乙○○之尿液
    檢體交給戊○○，由枋寮醫院送至「尚捷醫事檢驗所」鑑驗
    ，結果其尿液中所含之甲基安非他命代謝物安非他命及海洛
    因代謝物嗎啡之濃度均高於參考值，鑑定結果不合格，而查
    知上情。
二、案經屏東縣警察局潮州分局報告臺灣屏東地方法院檢察署檢
    察官偵查起訴。
    理  由
一、本案被告乙○○所犯違反毒品危害防制條例案件，並非法定
    刑為死刑、無期徒刑或最輕本刑3 年以上有期徒刑之罪，亦
    非高等法院管轄第一審之案件，而被告於本院準備程序中就
    被訴事實為有罪之陳述，本院合議庭乃裁定由受命法官獨任
    進行簡式審判程序。又簡式審判程序之證據調查，依刑事訴
    訟法第273 條之2 規定，不受同法第159 條第1 項審判外陳
    述排除之限制，再被告對於卷內之各項證據，亦不爭執證據
    能力，故卷內所列之各項證據，自得作為證據，先予敘明。
二、上揭事實，業據被告坦承不諱，核與證人張萬豐、丙○○、
    丁○○、戊○○於警偵訊之證詞、證人甲○○於偵訊中之證
    述相符，又其在枋寮醫院所採集之尿液檢體，經送請尚捷醫
    事檢驗所鑑定結果，其尿液中安非他命檢驗值為780 ng/ml
    ，大於參考值500ng/ml，檢驗結果不合格，另嗎啡檢驗值為
    ＋817ng /ml ，大於參考值300 （＋）ng/ml ，檢驗結果不
    合格乙情，有屏東縣警察局枋寮分局車禍處理小組委託醫院
    實施尿液檢驗毒品報告及其上黏貼之枋寮醫院尿液檢驗報告
    單1 份在卷可按，其血液中確實含有第一級毒品海洛因代謝
    物嗎啡及第二級毒品甲基安非他命代謝物安非他命成分，此
    外復有調查報告、刑法第185 條之3 案件測試觀察紀錄表、
    道路交通事故現場圖、道路交通事故調查報告表（一）、（
    二）、尚捷醫事檢驗所96年11月22日回函、枋寮醫院急診病
    歷、護理紀錄、急診病歷貼紙等各1 份及相片在卷可按，被
    告自白顯與事實相符，堪可採信。又查被告前因施用毒品案
    件，經臺灣高雄地方法院以94年度毒聲字第2861號裁定送觀
    察、勒戒，經評定有繼續施用毒品傾向，又經同法院以95年
    度毒聲字第267 號裁定令入戒治處所施以強制戒治，嗣因執
    行逾6 個月後，經評定無繼續強制戒治之必要，而於95年11
    月3 日釋放，並由臺灣高雄地方法院檢察署檢察官於95年11
    月10日以95年度戒毒偵字第419 號為不起訴處分確定等事實
    ，有臺灣屏東地方法院檢察署刑案資料查註紀錄表、臺灣高
    等法院被告前案紀錄表在卷可稽，被告於強制戒治執行完畢
    釋放後5 年內再犯本件施用第一級毒品及第二級毒品犯行，
    事證明確，應予依法論科。
三、查海洛因、甲基安非他命分屬毒品危害防制條例第2 條第2
    項第1 款、第2 款所規定之第一級毒品及第二級毒品。核被
    告上開所為，係犯毒品危害防制條例第10條第1 項施用第一
    級毒品、同條第2 項之施用第二級毒品罪及刑法第185 條之
    3 之服用毒品不能安全駕駛動力交通工具而駕駛罪。其持有
    毒品復進而施用，持有毒品之低度行為，各為施用毒品之高
    度行為所吸收，不另論罪。又被告於本院審理時供稱其係以
    前述方式同時施用第一級毒品及第二級毒品等語，公訴人未
    能舉證被告所陳非真，依「罪證有疑，利於被告」之原則，
    應認被告係同時施用上開二種毒品，被告既係以1 行為同時
    觸犯施用第一級毒品及第二級毒品罪，為想像競合犯，應從
    施用第一級毒品海洛因之重罪處斷，起訴意旨認應予分論併
    罰，尚有誤會，併此敘明。再被告所犯上開施用第一級毒品
    罪與服用毒品不能安全駕駛動力交通工具而駕駛罪，犯意各
    別，行為互殊，應予分論併罰。爰審酌被告施用毒品，足以
    戕害其身心，滋生其他犯罪，且於施用毒品後，明知毒品對
    於其精神狀況及駕駛操控能力會有不良影響，仍騎乘機車上
    路，對於一般往來公眾及駕駛人自身皆具有高度危險性，既
    漠視自己安危，亦罔顧公眾安全，且於被查獲之後，於警偵
    訊及本院準備程序中卻始終否認犯行，犯後態度不佳，惟念
    其於本院審理時尚知坦承犯行，已有悔意，且施用毒品行為
    於本質上係屬自我戕害行為，反社會性之程度較低，又被告
    服用毒品後騎乘機車上路，其已受傷，且未對他人造成嚴重
    之損傷等一切情狀，分別量處如主文所示之刑；再按中華民
    國96年罪犯減刑條例自96年7 月16日施行，其第5 條規定：
    「本條例施行前，經通緝而未於中華民國96年12月31日以前
    自動歸案接受偵查、審判或執行者，不得依本條例減刑。」
    係指96年7 月16日上開條例施行前經通緝，而未於同年12
    月31日前自動歸案者，不得依該條例減刑；如係該條例施行
    後始行通緝者，不論是否自動歸案，均無上開不得減刑規定
    之適用，有最高法院96年度台非字第332 號判決意旨可資參
    照；本件被告犯罪時間，既係於96年4 月24日之前，且無該
    條例第2 條第1 項第3 款所列不予減刑之情形，又其雖經本
    院於97年4 月24日發佈通緝，且未自動歸案，依前述說明，
    仍應依中華民國96年罪犯減刑條例第2 條第1 項第3 款規定
    ，減其宣告刑刑期2 分之1 ，並定應執行刑。
據上論斷，應依刑事訴訟法第273 條之1 第1 項、第299 條第1
項前段，毒品危害防制條例第10條第1 項、第2 項，刑法第11
條前段、第185 條之3 、第55條、第51條第5 款，刑法施行法第
1 條之1 ，中華民國96年罪犯減刑條例第2 條第1 項第3 款、第
7 條，判決如主文。
本案經檢察官陳新君到庭執行職務。
中    華     民     國    97   年     8    月    6    日
                    刑事第五庭   法  官  陳秀慧
以上正本證明與原本無異。
如不服本判決應於收受本判決送達後10日內向本院提出上訴書狀
，其未敘述上訴理由者，並得於提起上訴後10日內向本院補提理
由書狀（均須按他造當事人之人數附繕本）「切勿逕送上級法院
」。
中    華    民    國    97    年    8     月    6     日
                                 書記官  溫訓暖
附錄本判決論罪科刑法條：
毒品危害防制條例第10條第1、2項：
施用第一級毒品者，處6月以上5年以下有期徒刑。
施用第二級毒品者，處 3 年以下有期徒刑。
刑法第185條之3：
服用毒品、麻醉藥品、酒類或其他相類之物，不能安全駕駛動力
交通工具而駕駛者，處1年以下有期徒刑、拘役或科或併科15 萬
元以下罰金。


司法院資訊處製作；財團法人民間司法改革基金會備份。
